臺灣橋頭地方法院民事裁定
110年度消債更字第105號
聲  請  人  
即債務人    呂琇雯  
0000000000000000

代  理  人  李承書  法扶律師
上列當事人因消費者債務清理事件聲請更生，本院裁定如下：
    主  文
聲請人呂琇雯自民國一百一十年十二月十七日下午四時起開始更
生程序。
命司法事務官進行本件更生程序。
    理  由
一、聲請意旨略以：聲請人即債務人呂琇雯前向金融機構辦理消
    費借貸、信用卡契約等，致積欠無擔保債務計新臺幣（下同
    ）6,251,611元，因無法清償債務，於民國95年5月間曾依中
    華民國銀行公會會員辦理消費金融案件無擔保債務協商機制
    請求共同協商債務方案，而向當時最大債權銀行台新國際商
    業銀行股份有限公司（下稱台新銀行）申請協商，而與各債
    權銀行達成分期還款協議，同意自95年6月起分120期，於每
    月10日繳款16,104元，以各債權銀行債權金額比例清償各項
    債務至全部清償為止，惟聲請人當時收入扣除必要支出後無
    法支應上開協商款遂毀諾，實乃不可歸責於聲請人之事由所
    致，嗣於110年3月間向本院聲請與債權金融機構協商債務清
    償方案，惟因聲請人已入不敷出致調解不成立；因聲請人有
    不能清償債務或有不能清償之虞，復未經法院裁定開始清算
    程序或宣告破產，爰依法聲請准予裁定更生等語。
二、按「債務人不能清償債務或有不能清償之虞者，得依本條例
    所定更生或清算程序，清理其債務。」、「債務人對於金融
    機構負債務者，在聲請更生或清算前，應向最大債權金融機
    構請求協商債務清償方案，或向其住、居所地之法院或鄉、
    鎮、市、區調解委員會聲請債務清理之調解；且協商或調解
    成立者，債務人不得聲請更生或清算。但因不可歸責於己之
    事由，致履行有困難者，不在此限。」消費者債務清理條例
    第 3條、第151 條第7 項分別定有明文。所謂「不可歸責於
    己之事由」，原則上係指客觀上聲請人有收支狀況之變動，
    諸如物價上漲、家屬患病等導致支出增加，或因意外、病痛
    無法工作、僱用之公司倒閉或裁員、減薪等以致收入減少等
    情；又縱使財產及收支狀況無甚變動，但因協商時居於劣勢
    ，未能實質協議，僅為爭取利息減少及分期清償之些許優惠
    ，勉予允諾，惟其財產及收入客觀上存有難以如期履行之情
    形，亦應認該當。債務人雖因不可歸責之原因致不能履行協
    商條件，仍應符合「不能清償或有不能清償之虞」法定要件
    ，亦即應綜合債務人之財產、信用、收支與其所負全部債務
    等狀況，評估其是否仍有償債能力，或即使仍得勉力清償，
    但是否因年紀已長、身罹疾患、工作條件不佳或其他相類似
    之因素，可預期足以影響日後基本生活之維持，而有不能清
    償之虞等情，為其判斷之準據。
三、經查：
  ㈠聲請人前向各金融機構辦理消費借貸、信用卡契約等，致現
    至少積欠無擔保債務6,251,611元，前即因無法清償債務，
    依中華民國銀行公會會員辦理消費金融案件無擔保債務協商
    機制請求共同協商債務方案，向最大債權金融機構台新銀行
    申請協商，而與各債權銀行達成最終分期還款協議，同意自
    95年6月起分120期，於每月10日繳款16,104元，依各債權銀
    行債權金額比例清償各項債務至全部清償為止，聲請人未依
    約履行即毀諾，嗣向本院聲請消費者債務清理調解，惟因聲
    請人已入不敷出而於110年4月29日調解不成立等情，有110
    年3月12日前置調解聲請狀所附債權人清冊、財團法人金融
    聯合徵信中心前置協商專用債權人清冊、信用報告、調解筆
    錄、台新銀行110年7月2日台新總個資字第1100011235號函
    等件在卷可稽，經核聲請人毀諾時已未投保勞工保險，申請
    協商前最後一次勞工保險投保單位為世準機器工業股份有限
    公司，投保薪資則為19,200元，有勞工保險被保險人投保資
    料表可稽，另聲請人當時個人必要生活費，依消債條例第64
    條之2第1項規定計算，衛福部社會司所公告高雄市95年度最
    低生活費標準10,072元之1.2倍為12,086元，是以聲請人申
    請協商前最後一次勞工保險投保薪資19,200元，扣除個人必
    要生活費12,086元後僅餘7,114元，無法負擔每月16,104元
    之還款金額，難以期待聲請人依約履行，應屬不可歸責於聲
    請人之事由致不能履約，並無違常，是聲請人主張其於與債
    權銀行達成前開協商結論後，已因不可歸責於己之事由致履
    行顯有重大困難，尚屬可信。
  ㈡聲請人因育有4名子女，且子女尚屬年幼，需在家照顧，現從
    事電腦排版之按件計酬工作，每月收入約11,000元，另兼職
    於星麟有限公司，依薪資袋所示每月薪資為10,000元，而其
    名下無財產，107至109年度未有申報所得，現未投保勞工保
    險，惟每月領有育兒津貼3,500元等情，有財產及收入狀況
    說明書、勞工保險被保險人投保資料表、綜合所得稅各類所
    得資料清單暨國稅局財產歸屬資料清單、110年7月16日陳報
    狀所附薪資袋、在職證明書、工作說明書、領取津貼之存摺
    內頁附卷可稽。則查無聲請人有其他收入來源，佐以聲請人
    提出薪資袋、工作說明書為證，則以聲請人主張之收入來源
    ，應全非虛罔，是以薪資袋、工作說明書所示每月按件計酬
    、兼職收入21,000元加計育兒津貼3,500元後，共24,500元
    作為核算其現在償債能力之基礎，應能反映真實收入狀況。
  ㈢至支出部分，聲請人主張扶養4名未成年子女，每月支出扶養
    費12,407元。按直系血親相互間，互負扶養之義務，民法第
    1114條第1 款定有明文。查聲請人與配偶育有4名未成年子
    女分別為92年、95年、102年、107年生，於108、109年度皆
    未有申報所得，名下無財產等情，有戶籍謄本、綜合所得稅
    各類所得資料清單暨國稅局財產歸屬資料清單等附卷可證。
    扶養費用部分，依消債條例第64條之2第1、2項，並參照民
    法第1118、1119條規定，其負扶養義務之程度，亦應考量其
    目前身負債務之窘境，所負擔之扶養義務能力，自非比一般
    ，在無其他更為詳實之資料可供佐證之情形下，故本院認定
    以110年度高雄市最低生活費標準之1.2倍16,009元為標準，
    則與配偶分擔4名子女扶養費後，聲請人每月應支出之子女
    扶養費應以32,018元為度（計算式：16,009×4÷2＝32,018元
    ），聲請人就此主張支出子女扶養費12,407元，應屬可採。
    至聲請人個人日常生活必要費用部分，審酌聲請人負債之現
    況，基於社會經濟活動之互賴及誠信，該日常生活所需費用
    ，自應節制開支，不得有超越一般人最低生活標準之享受，
    否則反失衡平，本院依消債條例第64條之2第1項，參酌衛福
    部社會司所公告歷年最低生活費標準，110年度高雄市最低
    生活費標準13,341元之1.2倍為16,009元，則聲請人每月最
    低生活費除有特殊情形並有證據證明者外，自宜以此為度，
    始得認係必要支出。聲請人主張每月個人必要生活費為11,0
    93元，低於上開標準16,009元甚多，亦屬可採。
  ㈣綜上所述，以聲請人現每月之收入24,500元為其償債能力基
    準，扣除其每月個人必要生活費11,093元、扶養費12,407元
    後僅餘1,000元，而聲請人目前負債總額為6,251,611元，以
    上開餘額按月攤還結果，約百年餘期間始能清償完畢，堪認
    聲請人確有不能清償債務或有不能清償之虞之情事。從而，
    聲請人主張已不能清償債務，聲請本院准予更生，依所舉事
    證及本院調查結果，即無不合。
四、末按「法院開始更生程序之裁定，應載明其年、月、日、時
    ，並即時發生效力。」、「法院裁定開始更生或清算程序後
    ，得命司法事務官進行更生或清算程序，必要時得選任律師
    、會計師或其他適當之自然人或法人一人為監督人或管理人
    。」消費者債務清理條例第45條第1 項、第16條第1 項分別
    定有明文。本件聲請人其目前收入及財產狀況，不能履行債
    務，依聲請人其目前收入及財產狀況，未償之債務亦屬不能
    清償，有如上述。此外，復查無聲請人有消費者債務清理條
    例第46條各款所定駁回更生聲請等事由，從而，聲請人聲請
    更生，洵屬有據，應予准許，爰命司法事務官進行本件更生
    程序。
五、依消費者債務清理條例第11條第1 項、第45條第1 項、第16
    條第1 項，裁定如主文。
中　　華　　民　　國　　110 　年　　12　　月　　17　　日
              　　        民事庭　法　官　薛博仁
以上正本係照原本作成。
本裁定已於110年12月17日下午4時公告。
本裁定不得抗告。
中　　華　　民　　國　　110 　年　　12　　月　　17　　日
  　                              書記官　郭南宏